【裁判字號】    97,易,1570
【裁判日期】    970630
【裁判案由】    詐欺
【裁判全文】
臺灣臺北地方法院刑事判決              97年度易字第1570號
公  訴  人  臺灣臺北地方法院檢察署檢察官
被      告  乙○○
上列被告因詐欺案件，經檢察官提起公訴（臺灣臺北地方法院檢
察署九十七年度偵字第二一四二號）及移送併辦（臺灣嘉義地方
法院檢察署九十七年度偵字第二五三二號），被告於準備程序中
就被訴事實為有罪之陳述，經本院合議庭裁定改以簡式審判程序
進行審理，判決如下：
    主  文
乙○○幫助意圖為自己不法之所有，以詐術使人將本人之物交付
，累犯，處有期徒刑肆月，如易科罰金，以新臺幣壹仟元折算壹
日。
    事  實
一、乙○○前因竊盜、侵占等案件，經臺灣高等法院花蓮分院以
    八十九年度聲字第六三號裁定應執行有期徒刑三年三月，並
    應於刑前令入勞動處所強制工作三年，於民國九十二年八月
    二十一日因縮短刑期假釋出監，於九十三年六月八日縮刑期
    滿，未經撤銷假釋，未執行之刑以已執行論，詎猶不知悔改
    ，明知提供己有金融機構帳戶之存摺、提款卡及密碼，有遭
    他人利用作為詐騙工具之可能，竟仍不違其本意，而基於幫
    助詐欺之犯意，於九十六年十一月間某時，在臺北市○○○
    路捷運站口，將其所有大眾商業銀行臺北分行第00000
    0000000號帳戶（下稱大眾商銀乙○○帳戶）之存摺
    、提款卡及密碼交付予真實姓名、年籍不詳成年女子使用，
    嗣該真實姓名、年籍不詳成年女子取得存摺、提款卡及密碼
    後，隨即於如附表編號一、二所示時間，以如附表編號一、
    二所示方法詐騙甲○○、安明進，致該二人陷於錯誤，分別
    匯款新臺幣（下同）一萬零四百元、一萬零二百元至大眾商
    銀乙○○帳戶，嗣甲○○、安明進發現遭人詐騙，始報警循
    線查獲。
二、案經臺北縣政府警察局金山分局報請臺灣臺北地方法院檢察
    署檢察官偵查起訴暨嘉義縣警察局竹崎分局報請臺灣嘉義地
    方法院檢察署檢察官移送併辦。
    理  由
一、上揭事實業據被告乙○○於本院準備程序、審理程序中坦承
    不諱（見本院卷第二一、二二、二四頁），經核與證人甲○
    ○（見臺灣基隆地方法院檢察署九十七年度偵字第一八八號
    卷第七、八頁）、安明進（嘉義縣警察局竹崎分局刑案偵查
    卷宗第五至七頁）於警詢中指訴受詐騙情節相符，並有大眾
    銀行開戶申請書暨交易往來明細（見臺灣基隆地方法院檢察
    署九十七年度偵字第一八八號卷第十至十三頁、嘉義縣警察
    局竹崎分局刑案偵查卷宗第十七、十八頁）、奇摩拍賣得標
    列印資料（見臺灣基隆地方法院檢察署九十七年度偵字第一
    八八號卷第十四頁）、新臺幣存款交易明細查詢（見臺灣基
    隆地方法院檢察署九十七年度偵字第一八八號卷第十五、十
    六頁）、郵局自動櫃員機交易明細表（嘉義縣警察局竹崎分
    局刑案偵查卷宗第十一頁）、奇摩拍賣得標列印資料（嘉義
    縣警察局竹崎分局刑案偵查卷宗第十二頁）及奇摩拍賣停權
    通知（嘉義縣警察局竹崎分局刑案偵查卷宗第十三頁）等資
    料附卷足憑，足徵被告之自白與事實相符，堪以採信。綜上
    本件事證明確，被告幫助詐欺犯行已堪認定，應依法論科。
二、按「幫助犯之成立，主觀上行為人須有幫助故意，客觀上須
    有幫助行為，意即需對於犯罪與正犯有共同之認識，而以幫
    助之意思，對於正犯資以助力，而未參與實施犯罪之行為者
    而言」（最高法院七十五年度台上字第一五○九號、八十八
    年度台上字第一二七○號判決參照），次按「連續幫助與幫
    助連續原屬有別，如基於概括犯意，多次幫助他人犯罪，為
    連續幫助；如以一幫助行為，幫助他人連續犯罪，則為幫助
    連續，就幫助犯言，僅有一次之犯罪行為」，有最高法院八
    十六年度台上字第五六八○號、八十七年度台上字第三八六
    五號判決可資參照。被告基於幫助之犯意，提供上揭帳戶存
    摺、提款卡及密碼予真實姓名、年籍不詳成年女子，由該名
    女子連續以詐術使被害人甲○○、安明進等人陷於錯誤而轉
    帳，再經由他人提領，綜觀全卷並無證據證明被告有參與詐
    欺犯行之構成要件行為，核被告所為係犯刑法第三百三十九
    條第一項、第三十條第一項之幫助詐欺取財罪，又被告以一
    提供帳戶之幫助行為，幫助該名女子詐取上開被害人之財物
    ，僅成立一次幫助犯罪行為，而公訴人起訴事實雖未敘及如
    附表編號二所示幫助詐欺犯行，然該部分事實與公訴人起訴
    之犯罪事實既屬同一幫助行為之實質上一罪關係，應為起訴
    效力所及，本院自應併予審究。又被告前因竊盜、侵占等案
    件，經臺灣高等法院花蓮分院以八十九年度聲字第六三號裁
    定應執行有期徒刑三年三月，並應於刑前令入勞動處所強制
    工作三年，於九十二年八月二十一日因縮短刑期假釋出監，
    於九十三年六月八日縮刑期滿，未經撤銷假釋，未執行之刑
    以已執行論，有臺灣高等法院被告前案紀錄表附卷可稽（見
    本院卷第五至十五頁），其受有期徒刑之執行完畢後，五年
    以內故意再犯有期徒刑以上之罪，為累犯，應依刑法第四十
    七條第一項之規定，加重其刑。又被告幫助該不詳女子犯詐
    欺取財罪，應依刑法第三十條第二項之規定，爰依正犯之刑
    減輕之，並依法先加後減。爰審酌被告提供上揭存摺、提款
    卡及密碼予該名不詳女子使用，使該名不詳女子得利用上開
    帳戶轉匯詐騙款項，助長詐欺犯罪之猖獗，影響社會正常經
    濟交易安全，增加被害人尋求救濟之困難，破壞治安及金融
    秩序甚鉅，犯後坦承一切，態度尚稱良好，僅係提供帳戶，
    並未直接參與詐欺犯行，犯罪情節較輕微，被害人受騙金額
    ，被告之品行、生活狀況、智識程度等一切情狀，量處如主
    文所示之刑，並諭知易科罰金之折算標準，以示懲儆。至被
    告所有上揭帳戶存摺及提款卡等物，雖係供該不詳女子詐騙
    所用之物，然未經扣案，迄今仍未取回，復非義務沒收之物
    ，爰不另為沒收之諭知，附此敘明。
據上論斷，應依刑事訴訟法第二百七十三條之一第一項、第二百
九十九條第一項前段，刑法第三百三十九條第一項、第三十條、
第四十七條第一項、第四十一條第一項前段，刑法施行法第一條
之一第一項前段、第二項，判決如主文。
本案經檢察官蔡立文到庭執行職務
中    華    民    國    97    年    6     月    30    日
                  刑事第十四庭  法  官  李家慧
以上正本證明與原本無異。
如不服本判決，應於判決送達後10日內，向本院提出上訴狀。
                                書記官  鄭淑丰
中    華    民    國    97    年    6     月    30    日
附錄本件論罪科刑法條：
中華民國刑法第30條
（幫助犯及其處罰）
幫助他人實行犯罪行為者，為幫助犯。雖他人不知幫助之情者，
亦同。
幫助犯之處罰，得按正犯之刑減輕之。
中華民國刑法第339條
（普通詐欺罪）
意圖為自己或第三人不法之所有，以詐術使人將本人或第三人之
物交付者，處5年以下有期徒刑、拘役或科或併科1千元以下罰金
。
以前項方法得財產上不法之利益或使第三人得之者，亦同。
前二項之未遂犯罰之。
附表：
┌──┬───┬────┬────────────────────────┐
│編號│時間  │被害人  │受詐騙經過                                      │
├──┼───┼────┼────────────────────────┤
│一、│96年12│ 甲○○ │ 96年12月5日在奇摩拍賣網頁上向拍賣帳號：Y0000000│
│    │月5日 │        │ 9號賣家標得數位相機1台，於同日9時33分許以網路  │
│    │      │        │ ATM 轉帳1萬400元至大眾商銀乙○○帳戶，嗣後未收 │
│    │      │        │ 到商品，賣家帳號遭奇摩停權，始知受騙。         │
├──┼───┼────┼────────────────────────┤
│二、│96年12│ 安明進 │ 96年12月2日在奇摩拍賣網頁上向拍賣帳號：C08210號│
│    │月2日 │        │ 賣家標得數位相機1台，於同日19時36分許轉帳1萬200│
│    │      │        │ 元至大眾商銀乙○○帳戶，嗣後未收到商品，賣家帳 │
│    │      │        │ 號遭奇摩停權，始知受騙。                       │
└──┴───┴────┴────────────────────────┘


司法院資訊處製作；財團法人民間司法改革基金會備份。
